臺灣高等法院民事裁定　　　　　　　　　95年度抗字第1753號
抗告人　甲○○
上列抗告人與相對人中國信託商業銀行股份有限公司等間假處分
事件，對於中華民國95年11月13日臺灣臺北地方法院95年度全字
第85號裁定提起抗告，並於本院為追加聲請，本院裁定如下：
    主  文
抗告及追加聲請均駁回。
抗告費用（含追加部分）由抗告人負擔。
    理  由
一、程序部分：按抗告，除本編別有規定外，準用第3編第1章之
    規定，民事訴訟法第495條之1定有明文。又訴之變更或追加
    ，非經他造同意，不得為之。 但有第255條第1項第2款「請
    求之基礎事實同一者」、第５款「該訴訟標的對於數人必須
    合一確定時，追加其原非當事人之人為當事人者」之情形，
    不在此限，民事訴訟法第255條第1項第2、5款、第446條第1
    項亦定有明文。經查，抗告人於本院追加聲明禁止相對人於
    本案判決確定前委託第三人向抗告人催收債款云云，按其係
    本於兩造間協議書同一基礎事實為主張，本諸前開規定，程
    序合法。又抗告人於本院復追加新竹國際商業銀行為相對人
    ，惟按前開追加當事人規定僅限於固有必要共同訴訟始有適
    用，查新竹國際商業銀行固為兩造協議書中之債權人銀行之
    一，惟抗告人本可對債權銀行分別請求，無一併於同事件列
    為被告之必要，是新竹國際商業銀行與相對人間並無固有必
    要共同訴訟之關係，自無前開規定之準用，抗告人於本院始
    追加新竹國際商業銀行為相對人，損害其審級利益，自難准
    許，合先敘明。
二、本件抗告意旨略以：其於民國94年11月30日申請參加債務協
    商，由相對人台新國際商業銀行股份有限公司（即最大債權
    銀行）協力與其他銀行（包括相對人中國信託商業銀行股份
    有限公司、聯邦商業銀行股份有限公司、華南商業銀行股份
    有限公司、荷商荷蘭銀行股份有限公司）與抗告人簽立分期
    還款協議書，詎中國信託銀行與台新銀行於協商機制運作期
    間，就無擔保還款計劃書上抗告人信用卡、現金卡及信用貸
    款債務金額等訂約上重大關係事項蓄意空白不填，僅填入象
    徵性金額，其等未如實記明債權金額，實屬惡意隱匿，並為
    不實之說明，有顯失公平及不當壓抑抗告人履行前開協議之
    情事；且相對人命抗告人每月1期，總計80期，於每月10 日
    前匯款至台新銀行，亦造成抗告人財產上損害。則前開協議
    書違反民法及公平交易法相關規定，抗告人就此已提起民事
    訴訟，為恐於本案判決確定前，抗告人已履行之債務將有日
    後難以回復之虞，爰依民事訴訟法第538條、第538條之１規
    定請求准許就兩造間協議書爭執之法律關係，於本案判決確
    定前，禁止相對人以違約方式處理兩造間之債權債務關係。
    嗣原法院竟駁回抗告人定暫時狀態處分之聲請，按台新銀行
    已於95年11月２日發函終止前開分期還款協議書，並對抗告
    人密集催收，聯邦銀行並明確表示將續行催收，因聯邦銀行
    曾有對抗告人違法催收之情，亦足見本件確有定暫時狀態處
    分之必要性。爰提起抗告請求廢棄原裁定，並裁定准許本件
    定暫時狀態處分。又因聯邦銀行曾違反金融機構作業委託他
    人處理內部作業制度及程序辦法委託第三人催收債務，現又
    再度為催收，爰追加聲請禁止相對人於本案判決確定前，委
    請第三人向抗告人催繳債務等語。
三、按於爭執之法律關係，為防止發生重大之損害或避免急迫之
    危險或有其他相類之情形而有必要時，得聲請為定暫時狀態
    之處分，民事訴訟法第538條第1項定有明文。又所謂爭執之
    法律關係，有定暫時狀態之必要者，係指因避免重大之損害
    或因其他情事，有就爭執之法律關係，定暫時狀態之必要者
    而言，此必要之情事即為定暫時狀態處分之原因，應由聲請
    之人提出相當證據以釋明之，茍不能釋明此種情事之存在，
    即無就爭執之法律關係，定暫時狀態之必要，最高法院22年
    度抗字第1099號判例及84年度台抗字第669號 裁定意旨參照
    。經查，抗告人因卡債申請本件債務協商，嗣並與相對人即
    中國信託銀行、台新銀行、聯邦銀行、華南銀行及荷蘭銀行
    簽訂協議書，約定抗告人自95年３月起，分80期，每月10日
    繳納２萬2966元與最大無擔保債權銀行即台新銀行，再由台
    新銀行依協議書附表所載之各銀行債權比例為分配，抗告人
    若未依協議書清償，則兩造協議書除第６條約定外，其他約
    定即視同無效，未到期部分視為全部到期，除不得再依協商
    機制申請協商外，債務並回復依各債權銀行原契約約定辦理
    ，此有抗告人提出之消費金融案件債務協商申請書、兩造協
    議書及附表（無擔保債務還款計劃）可稽（見原法院卷第10
    至12頁、第20至21頁），抗告人並自承已依前開協議書履行
    半年。嗣因抗告人主張兩造協議書有違法情事云云而停止繳
    交前開款項，相對人即主張抗告人未依系爭協議書繳款而終
    止前開分期還款約定，並回復依雙方原借款契約辦理，此與
    系爭協議書約定意旨並不違背，且抗告人既已停止繳款，回
    復原約辦理，自難謂有何重大損害、急迫危險或有其他相類
    之情形，而有宣告定暫時狀態處分之必要。況抗告人依借款
    契約本對相對人負返還借款本息之義務，對抗告人無重大損
    害可言。再者，即使相對人嗣依原借款契約對抗告人起訴請
    求返還借款，抗告人仍可於訴訟程序就系爭協議書是否無效
    ，其未依約清償並不違約等部分為抗辯，若法院認其主張為
    有理由，抗告人即不違約，抗告人執此聲請定暫時狀態處分
    ，難謂有防止發生重大損害或避免急迫危險或有其他相類情
    形之必要性。從而，抗告人雖提出消費金融案件債務協商申
    請書等證據釋明前開事實經過，惟其陳明之上開情事並無定
    暫時狀態處分之必要，是前開證據之提出難謂抗告人已就本
    件定暫時狀態處分之必要性為釋明。再者，抗告人於本院追
    加請求禁止相對人委請第三人對其催收，並提出行政院金融
    監督管理委員會銀行局函、聯邦銀行函云、金融機構作業委
    託他人處理內部作業制度及程序辦法、聯邦銀行催告函、名
    揚法律事務所函及嘉祥法律事務所函為釋明。然相對人得否
    請求抗告人立即履行返還借款，仍待訴訟判決，已如前述，
    且前開催收函載明相對人因抗告人拒不付款，將委託名揚法
    律事務所提起訴訟云云，僅係合法行使其訴訟權利，嗣名揚
    法律事務所發函催告抗告人清償積欠聯邦銀行之借款，並表
    示未清償將代理聯邦銀行提起訴訟等語，難謂為重大損害、
    急迫危險或有其他相類情形，故抗告人於本院追加聲請該項
    定暫時狀態處分，亦有不合，自難准許。綜上所述，原裁定
    駁回抗告人定暫時狀態處分之聲請，實屬有據，抗告人提起
    抗告指摘原裁定不當，聲明廢棄，為無理由，應予駁回抗告
    。又抗告人於本院追加之聲請亦與定暫時狀態處分之要件不
    符，應一併予以駁回。爰裁定如主文。
中　　華　　民　　國　　96　　年　　1 　　月　　31　　日
                    民事第七庭
                        審判長法　官  鄭三源
                              法　官  王聖惠
                              法　官  黃嘉烈
正本係照原本作成。
本裁定除以適用法規顯有錯誤為理由，並經本院許可外，不得再
抗告。如提起再抗告，應於收受後10日內委任律師為訴訟代理人
向本院提出再抗告狀。並繳納再抗告費新台幣１千元。
中　　華　　民　　國　　96　　年　　2 　　月　　2 　　日
                              書記官  倪淑芳
